臺灣臺南地方法院刑事判決
111年度訴字第482號
公  訴  人  臺灣臺南地方法院檢察署檢察官
被      告  沈柏村



指定辯護人  本院公設辯護人林宜靜
上列被告因違反毒品危害防制條例案件，經檢察官提起公訴（11
0年度偵字第8262號），本院判決如下：
    主  文
本件公訴不受理。
    理  由
一、公訴意旨略以：被告明知甲基安非他命屬毒品危害防制條例
    列管之第二級毒品，不得持有、販賣，竟基於意圖販賣而持
    有第二級毒品甲基安非他命之犯意，於民國110年4月8日前
    某日，在不詳地點，向年籍不詳綽號「阿鴻」之男子以不詳
    價格購買第二級毒品甲基安非他命一批而持有之，並伺機對
    外販售牟利。嗣因另案遭通緝，經警於110年4月8日16時32
    分許，在臺南市○○區○○路○段000號「民生路停車場」遭警逮
    獲，並扣得行動電話3支、電子磅秤1個、甲基安非他命10包
    【檢驗前總純質淨重分別為2.954公克、2.8公克、2.98公克
    、2.875公克、2.635公克、1.248公克（業據公訴人當庭更
    正）、1.299公克、1.271公克、0.482公克、0.274公克】、
    海洛因1小包（純質淨重3.15公克，此部分另以110年度毒偵
    字第1337號、110年度毒偵緝字第269號偵辦），而查獲上情
    ；因認被告涉犯毒品危害防制條例第5條第2項意圖販賣而持
    有第二級毒品罪嫌。
二、按毒品危害防制條例第5條第2項之意圖販賣而持有第二級毒
    品罪，係指以非營利之目的而販入或因其他原因而持有毒品
    ，其後始起意出售所持有之毒品以營利，且迄未著手賣出者
    而言。所謂意圖，乃犯罪構成之主觀違法要素，亦屬犯罪之
    成立要件；行為人是否具有販賣之意圖而持有毒品，須以嚴
    格之證據證明之，亦即必須有相當之客觀事實，足以表徵其
    主觀意念之遂行性及確實性，始足當之。此之意圖販賣而持
    有第二級毒品罪，與同條例第11條第2項之持有第二級毒品
    罪，皆屬初始非以營利為目的而持有第二級毒品，為其基本
    犯罪事實；前者之罪乃後罪之特別規定，係以有販賣之意圖
    而持有為其加重處罰之條件，均為法律規定應予評價處罰者
    ，即令法律上之規範評價輕重容有不同，於訴訟法上仍不失
    為同一性之犯罪事實，故起訴之基本事實如為持有第二級毒
    品之犯行，法院認定之事實又未軼出上開範圍，自應就其持
    有第二級毒品之犯行予以審理，併有同一行為禁止為重覆刑
    罰評價之適用（最高法院96年度台上字第1772號判決意旨參
    照）。
三、公訴意旨認被告基於意圖販賣而持有第二級毒品甲基安非他
    命之犯意而持有扣案之甲基安非他命10包，無非係以搜索扣
    押筆錄、扣押物品目錄表、現場照片扣案物照片、高雄市立
    凱旋醫院濫用藥物成品檢驗鑑定書、被告之行動電話及LINE
    對話截圖、被告之前案紀錄表，為其論據。訊據被告雖坦承
    有於上開時間、地點持有上開安非他命，而坦承持有第二級
    毒品之行為，惟堅決否認有何意圖販賣而持有第二級毒品之
    犯行，辦稱：扣案甲基安非他命係欲供己施用，伊並無販賣
    意圖等語。
四、經查：
(一)被告於110年4月8日前某日，在不詳地點，向年籍不詳綽號
    「阿鴻」之男子以不詳價格購買第二級毒品甲基安非他命一
    批而持有之，嗣因另案遭通緝，經警於110年4月8日16時32
    分許，在臺南市○○區○○路○段000號「民生路停車場」遭警逮
    獲，並扣得行動電話3支、電子磅秤1個、甲基安非他命10包
    （檢驗前總純質淨重分別為2.954公克、2.8公克、2.98公克
    、2.875公克、2.635公克、1.248公克、1.299公克、1.271
    公克、0.482公克、0.274公克）、海洛因1小包等事實，業
    據被告坦承不諱，並有搜索扣押筆錄、扣押物品目錄表、現
    場照片扣案物照片、高雄市立凱旋醫院濫用藥物成品檢驗鑑
    定書各1份在卷可稽，及行動電話3支、電子磅秤1個、甲基
    安非他命10包扣案可佐，是被告非法持有扣案之甲基安非他
    命10包之事實堪以認定。　
(二)公訴意旨認被告持有扣案甲基安非他命10包係出於販賣意圖
    ，雖提出被告與LINE好友「琉璃＿金剛＿王小貞」、「莯葶」
    之對話截圖11張為證（見警卷第41頁至第47頁），被告則辯
    稱：伊與「琉璃＿金剛＿王小貞」之對話是在販售威爾剛，與
    「莯葶」是在約援交等語。觀諸被告與「琉璃＿金剛＿王小貞
    」上開對話內容提及「現在一包多少，你說給我23，我外面
    喊價30」、「可以岡山嗎？貼一千油錢好嗎」等語；其與「
    莯葶」上開對話提及「男生薪水多少」等語，雖疑似在進行
    交易，但交易內容均不明，公訴人亦未提出「琉璃＿金剛＿王
    小貞」、「莯葶」之證述為證，自難逕認被告係與「琉璃＿
    金剛＿王小貞」、「莯葶」交易毒品，是上開證據不足據為
    對被告不利之認定。又被告持有之甲基安非他命數量10包，
    總淨重雖達18.818公克，僅能證明被告持有較一般施用份量
    為高之甲基安非他命之事實，而被告何以有此需求，其目的
    容有多端，亦未必出於販賣意圖，自應由公訴人提出其他積
    極證據證明，而非僅以持有毒品數量過高即遽認被告係出於
    販賣意圖而持有毒品。至公訴人雖提出被告之前案紀錄表為
    證，然此僅能證明被告曾因販毒經法院判處罪刑，尚不能據
    以推論被告持有上開安非他命係出於販賣意圖；況上開前案
    紀錄表亦能證明被告確有施用毒品行為，被告辯稱為供己施
    用而持有上開甲基安非他命，亦非無據，是以，上開證據均
    無從證明被告有意圖販賣而持有第二級毒品之犯行。
(三)綜上，公訴意旨所提出之上開證據均不足證明被告持有扣案
    甲基安非他命10包係出於販賣意圖，自無從對被告論以毒品
    危害防制條例第5條第2項意圖販賣而持有第二級毒品罪，是
    被告所為僅成立毒品危害防制條例第11條第2項持有第二級
    毒品罪。
五、按曾為不起訴處分、撤回起訴或緩起訴期滿未經撤銷，而違
    背刑事訴訟法第260條之規定再行起訴者，應諭知不受理之
    判決，刑事訴訟法第303條第4款定有明文。又意圖供自己施
    用而單純持有毒品，進而施用，則其持有之低度行為，當然
    為高度之施用行為所吸收，不另論以持有毒品罪，如因施用
    毒品而受觀察勒戒或強制戒治，除該觀察勒戒或強制戒治前
    所單純持有毒品部分為其所吸收而不另論罪外，如於施用毒
    品而被觀察勒戒或強制戒治後，業經檢察官為不起訴處分確
    定者，於不起訴處分作成前所為之為施用毒品而持有毒品行
    為，自亦為上開不起訴處分之確定效力所及，不得再行起訴
    （臺灣高等法院96年抗字第122 號裁定意旨參照）。查被告
    於110年4月7日2時許在臺南市○市區○○○道0號晶湛汽車旅館
    施用第一級毒品海洛因、第二級毒品甲基安非他命，於同日
    16時32分在在臺南市○○區○○路○段000號「民生路停車場」遭
    警逮獲，扣得行動電話3支、電子磅秤1個、甲基安非他命10
    包，於警詢時警採集尿液送驗，檢驗結果呈嗎啡、安非他命
    、甲基安非他命陽性反應，其中就持有甲基安非他命10包部
    分，經檢察官認被告涉犯毒品危害防制條例第5條第2項意圖
    販賣而持有第二級毒品罪嫌，而提起公訴，即為本案。另關
    於施用第一級毒品、第二級毒品部分，則經檢察官以被告前
    因施用第二級毒品案件，經本院110年度毒聲字第462號裁定
    送觀察勒戒後，認為繼續施用毒品之傾向，而併為不起訴處
    分等事實，業據本院調取110年度毒偵緝字第269號、110年
    度毒偵字第1337號偵查卷宗核閱明確，並有臺南市警察局刑
    事警察大隊刑事案件報告書、上開不起訴處分書、110年9月
    8日檢察官簽呈各1份在卷可稽。本案被告持有10包甲基安非
    他命之行為，本院既認不成立毒品危害防制條例第5條第2項
    意圖販賣而持有第二級毒品罪，僅成立同條例第11條第2項
    之持有第二級毒品罪，其施用第二級毒品甲基安非他命之行
    為業經檢察官為不起訴處分，則為供己施用持有甲基安非他
    命之行為，依上揭說明，自亦為上開不起訴處分之確定效力
    所及，不得再行起訴。此外，復查無本件有何刑事訴訟法第
    260 條之事由而得重行起訴，從而，本件檢察官就前經不起
    訴處分效力所及之持有事實，違背第260條之規定再行起訴
    ，依上開刑事訴訟法第303條第4款之規定，應諭知不受理判
    決。
據上論斷，應依刑事訴訟法第303條第4款，判決如主文。
本案經檢察官施胤弘提起公訴，檢察官李佳潔到庭執行職務。
中　　華　　民　　國　　111 　年　　9 　　月　　7 　　日
　　　　　　　　　刑事第六庭  審判長法  官  高如宜
　　　　　　　　　　　　　　　　　　法  官  鄭銘仁 
　　　　　　　　　　　　　　　　　　法　官　陳鈺雯
以上正本證明與原本無異。
如不服本判決應於收受送達後20日內向本院提出上訴書狀，並應
敘述具體理由。其未敘述上訴理由者，應於上訴期間屆滿後20日
內向本院補提理由書( 均須按他造當事人之人數附繕本) 「切勿
逕送上級法院」。
                                    書記官  洪儀珊　
中　　華　　民　　國　　111 　年　　9 　　月　　7 　　日